【裁判字號】    98,交抗,699
【裁判日期】    981001
【裁判案由】    聲明異議
【裁判全文】
臺灣高等法院高雄分院刑事裁定         98年度交抗字第699號
抗  告  人  交通部公路總局高雄區監理所
代  表  人  甲○○
異議人即
受處分人    乙○○
上列抗告人因受處分人違反道路交通處罰條例聲明異議案件，不
服臺灣高雄地方法院中華民國98年8 月31日裁定（98年度交聲字
第2276號），提起抗告，本院裁定如下：
    主  文
抗告駁回。
    理  由
一、交通部公路總局高雄區監理所高監自裁字第80-N00000000號
    裁決意旨略以: 「乙○○於民國96年11月7 日23時10分許，
    酒後駕駛車牌號碼YP-1303 號自小客車，在高雄縣橋頭鄉○
    ○○路與林北路口，因酒精濃度超過標準（每公升0.55以上
    ）依道路交通管理處罰條例第35條第1 項第1 款規定，裁處
    受處分人罰鍰新臺幣（下同）49,500元，並吊扣駕駛執照12
    個月及施以道安講習」等情。
二、聲明異議意旨略以：受處分人前揭酒後駕車交通違規行為，
    業經臺灣高雄地方法院檢察署檢察官認係犯刑法第185 條之
    3 之酒後不能安全駕駛動力交通罪，而以96年度偵字第3404
    8 號為緩起訴處分確定，並已支付60,000元予國庫。原處分
    機關就同一酒後駕車行為仍為裁處罰鍰49,500元，爰針對罰
    緩部分依法聲明異議等語。
三、原審裁定意旨略以: (一)按汽車駕駛人，駕駛汽車經測試檢定
    酒精濃度超過規定標準者，處15,000元以上60,000元以下罰
    鍰，並當場移置保管該汽車及吊扣其駕駛執照1 年；又汽車
    駕駛人，有第35條第1 項規定之情形，應接受道路交通安全
    講習。道路交通管理處罰條例第35條第1 項第1 款、第24條
    第1 項第2 款固有明文。惟按「一行為同時觸犯刑事法律及
    違反行政法上義務規定者，依刑事法律處罰之。但其行為應
    處以其他種類行政罰或得沒入之物而未經法院宣告沒收者，
    亦得裁處之。前項行為如經不起訴處分或為無罪、免訴、不
    受理、不付審理之裁判確定者，得依違反行政法上義務規定
    裁處之」，行政罰法第26條亦明文規定，明揭同一行為不受
    行政及刑事之雙重處罰即「一事不二罰」之原則。前揭道路
    交通管理處罰條例第35條第1 項第1 款規定之處罰內容，係
    針對行為人違反行政法上義務規定之行政罰，且該條例關於
    一行為同時觸犯刑事法律及違反行政法上義務規定者，並無
    特別規定，倘汽車駕駛人以單一酒後駕駛汽車行為，經測試
    酒精濃度超過規定標準，而同時涉有刑法第185 條之3 公共
    危險罪嫌時，道路交通管理處罰機關除有行政罰法第26條第
    1 項但書得處以其他種類行政罰者之情形，而得裁處其他種
    類行政罰外，關於罰鍰部分，應依行政罰法第26條及道路交
    通管理處罰條例第10條規定移送地方法院檢察署處理。且該
    酒後駕駛汽車之行為，除移送後有行政罰法第26條第2 項所
    定經「不起訴處分」或為「無罪」、「免訴」、「不受理」
    、「不付審理」之裁判確定等情形，得再依違反行政法上義
    務規定裁處之外，不得逕依道路交通管理處罰條例第35條第
    1 項第1 款規定裁處行為人罰鍰之行政罰，以符行政罰法第
    26條一事不二罰之規定。(二)觸犯刑事法律之犯罪行為，除得
    經檢察官之起訴，並由法院審理後，為有罪科刑、無罪、免
    訴、不受理、不付審理之裁判外，如檢察官認該行為所涉為
    死刑、無期徒刑或最輕本刑3 年以上有期徒刑以外之罪，於
    參酌刑法第57條所列事項及公共利益之維護，認以緩起訴為
    適當者，得定1 年以上3 年以下之緩起訴期間為緩起訴處分
    ，並同時命被告為一定之金錢給付，因該金錢給付係附隨於
    緩起訴處分之負擔，性質上雖非刑罰，惟就被告而言，仍不
    無被強制剝奪財產權之性質，仍屬其為犯罪所付出之代價，
    其於刑事訴訟程序中由檢察官命被告支付一定金額，乃剝奪
    其財產權之處罰，雖與刑法中罰金刑有異，無須經法院判決
    ，應認仍屬被告犯罪，依刑事法律所為之處罰。而屬行政罰
    法第26條規定：「一行為同時觸犯刑事法律及違反行政法上
    義務規定者，依刑事法律處罰之」，所稱之「依刑事法律處
    罰之」。是以，緩起訴之被告依檢察官緩起訴處分命令，向
    國庫、公益團體繳納捐款，係履行檢察官為緩起訴處分命令
    ，與受刑事處罰無異，自不應再受行政裁罰。(三)本件受處分
    人於前揭時、地酒後駕車，且呼氣酒精濃度高達每公升1.12
    毫克，違反道路交通管理處罰條例第35條第1 項第1 款規定
    ，經員警當場掣單舉發，復經臺灣高雄地方法院檢察署檢察
    官偵查後，以96年度偵字第34048 號為緩起訴處分，緩起訴
    期間為1 年，並應於緩起訴處分確定後3 個月內向國庫支付
    60,000元，且經檢察官依職權送再議後，復經台灣高等法院
    高雄分院檢察署檢察長於97年1 月7 日駁回再議確定，此有
    高雄縣警察局舉發違反道路交通管理事件通知單、交通部公
    路總局高雄區○○○○○道路交通管理事件裁決書及上開緩
    起訴處分書等在卷可稽。是受處分人酒後駕車之行為同時觸
    犯刑法及違反行政義務，並經檢察官緩起訴處分確定，衡以
    緩起訴處分命令，與受刑事處罰無異，異議人於緩起訴處分
    所支付之捐款，解釋上應屬道路交通管理處罰條例第35條第
    8 項所規定之罰金，故受處分人依緩起訴處分命令繳納之捐
    款部分，自不應再受行政裁罰。(四)依道路交通管理處罰條例
    第35條第8 項規定，汽車駕駛人違反同條第1 項規定，同時
    違反刑事法律者，經裁判確定處以罰金低於本條例第92條第
    3 項所定最低罰鍰基準規定者，應依本條例裁決繳納不足最
    低罰鍰之部分。依違反道路交通管理事件統一裁罰基準表之
    規定，自小客車駕駛人違反處罰條例第35條第1 項第1 款之
    規定，其吐氣所含酒精濃度超過每公升0.55毫克以上者，應
    裁處之最低罰鍰為49,500元。受處分人所支付之緩起訴處分
    金確為60,000元，且已如期繳交國庫，經原審法院依職權調
    卷審核無誤，故受處分人已達道路交通管理處罰條例第92條
    第3 項所訂最低罰鍰基準規定，則原處分機關以異議人酒精
    濃度超過規定標準駕車，對其裁處罰鍰49,500元，尚有未洽
    。
四、原審依道路交通案件處理辦法第20條，認原處分機關，所處
    罰鍰49,500元部分，有違上揭一事不二罰之原則，此部分異
    議為有理由，而為撤銷該部分之裁罰，並為此部分不罰之諭
    知，認事用法尚無不合，抗告人抗告意旨略以: 「(一)緩起訴
    處分，係刑事訴訟法第253 條之2 第1 項規定對當事人所為
    之指示及課予之負擔，乃係一種特殊之處遇措施，並非刑罰
    ，不宜視為不起訴處分確定。(二)處罰酒後駕車行為之立法目
    的在於駕駛人酒後駕車，將無法保持清晰、正常之判斷，反
    應及操控力降低，增加交通事故之危險，對於整體用路人之
    生命、身體、財產法益造成極大之侵害。」云云，仍執陳詞
    指摘原裁定不當，並無可取，抗告為無理由，應予駁回。
五、據上論結，應依道路交通案件處理辦法第26條，刑事訴訟法
    第412 條，裁定如主文。
中    華    民    國    98    年    10    月    1    日
                  刑事第二庭  審判長法  官  林正雄
                                    法  官  黃壽燕
                                    法  官  陳啟造
以上正本證明與原本無異。
不得再抗告。
中    華    民    國    98    年    10    月    1    日
                                    書記官  彭筱瑗


司法院資訊處製作；財團法人民間司法改革基金會備份。
